臺灣臺中地方法院民事判決
111年度中簡字第3057號
原      告  王新儒  
被      告  莊子育  


上列被告因妨害自由等案件（本院111 年度中簡字第1703號刑事
案件），經原告提起刑事附帶民事訴訟請求損害賠償（原審案號
本院111 年度中簡附民字第149 號），由本院刑事庭裁定移送前
來，經於民國111 年11月1 日言詞辯論終結，本院判決如下：
    主      文
被告應給付原告新臺幣1 萬元，及自民國111 年8 月10日起至清
償日止，按週年利率百分之5 計算之利息。
原告其餘之訴駁回。
本判決原告勝訴部分得假執行。
    事實及理由
壹、程序事項
　　按簡易訴訟之訴狀送達後，原告不得將原訴變更或追加他訴
    ，但擴張或減縮應受判決事項之聲明者，不在此限，民事訴
    訟法第436 條第2 項、第255 條第1 項但書第3 款定有明文
    。本件原告起訴時原請求被告給付新臺幣(下同)20萬元，及
    自起訴狀繕本送達翌日起至清償日止，按週年利率百分之16
    計算之利息。嗣於民國111 年11月1 日言詞辯論期日當庭以
    言詞更正遲延利息改按週年利率百分之5 計算，並經記明筆
    錄在卷（本院卷第35頁）。本院審酌原告上開更正請求，其
    訴訟標的及請求之原因事實與原訴仍屬相同，僅請求遲延利
    息之數額減少而已，核屬減縮應受判決事項之聲明，並非訴
    之變更或追加，依首揭法條規定，即無不合，應准許之。
貳、實體事項　　　
一、原告主張：兩造均係任職在惠特科技股份有限公司（下稱惠
    特公司）之職員，雙方因宿願心結未解，被告竟基於公然侮
    辱及恐嚇危害安全之犯意，於111 年5 月15日1 時12分許，
    在「惠特公司」之無塵室作業區，以國語對原告辱罵「幹你
    娘」，並對原告恫稱：「我在惠特的一天，就會弄死你」等
    語，藉此貶低及損抑原告之社會地位及人性尊嚴，並致使原
    告聽聞後因而心生畏懼，致生危害原告之生命及身體安全。
    為此，爰依侵權行為之法律關係，請求被告賠償慰撫金20萬
    元，並聲明：如減縮後之聲明。
二、被告抗辯：被告於本件事發前曾向主管反應遭原告不當對待
    ，原告則遭懲處終止晉升領班職務之考試，因此心生不滿，
    經被告反應，然原告對被告態度始終不佳，被告於事發當日
    方有以較重之語氣及情緒激動反應，至於現場證人則為原告
    好友，故其證詞容有待商榷等語。並聲明：原告之訴駁回。
    　
三、本院得心證之理由
　㈠按刑事訴訟判決所認定之事實，固非當然有拘束民事訴訟判
    決之效力，但民事法院調查刑事訴訟原有之證據，而斟酌其
    結果以判斷事實之真偽，並於判決內記明其得心證之理由，
    即非法所不許（最高法院67年台上字第2674號及49年台上字
    第929號民事裁判要旨參照），是本院自得調查刑事訴訟中
    原有之證據，斟酌其結果以判斷其事實，合先敘明。　　　
  ㈡次按因故意或過失，不法侵害他人之權利者，負損害賠償責
    任；不法侵害他人之身體、健康、名譽、自由、信用、隱私
    、貞操，或不法侵害其他人格法益而情節重大者，被害人雖
    非財產上之損害，亦得請求賠償相當之金額，民法第184  
    條第1 項前段、第195 條第1 項前段分別定有明文。原告主
    張之上開事實，業經本院依職權調閱本院111 年度中簡字第
    1703號刑事卷宗核閱屬實（本院卷第17至22頁）。查證人即
    吳宗陽於警詢時供稱：於111 年5 月15日上午1 時23分，在
    臺中市○○區○○○路0號4樓作業區公共區域，王新儒與莊子育
    對話爭執時，你當時是否在場?有，我有在場。當時情況為
    何?當時因工作關係，我在該區域工作，我聽到他們在爭論
    工作以及績效上的問題，他們對話很大聲，我聽到莊子育對
    王新儒大吼著「我在惠特的1天，就會弄死你」以及對王新
    儒辱罵「幹你娘、操」等等髒話等語（本院卷第39頁），核
    與原告主張未有相歧，對照被告於現場情緒激動且案發後亦
    遭公司懲處等節，另有監視錄影畫面、惠特公司懲處公告附
    卷可查（本院卷第41至43頁、第48頁），則原告主張被告出
    言恐嚇及侮辱等情，應看採認。準此，原告起訴主張因此感
    到難堪及心生畏懼，精神上受有痛苦，即屬可採。至被告固
    辯稱證人證述容有偏頗，然證人證述究有何與事實不符、或
    明顯矛盾、抑或與常理不符之處，則未見被告再舉證以佐其
    說，則被告此部分所辯，即難認為可採。
  ㈢再按不法侵害他人之人格權，被害人受有非財產上損害，請
    求加害人賠償相當金額之慰撫金時，法院對於慰撫金之量定
    ，應斟酌實際加害情形、所造成之影響、被害人痛苦之程度
    、兩造之身分地位經濟情形及其他各種狀況，以核定相當之
    數額。查原告為大學畢業，目前擔任設備工程師為業，未婚
    ，每月收入為4、5萬元，需扶養爺爺、奶奶，名下有一筆建
    物；被告高職畢業，職業為技術員，未婚，每月收入為28,0
    00 元，需扶養母親，名下無不動產等節，業據兩造陳明在
    卷（本院卷第36頁），並有本院調取之稅務電子閘門財產及
    所得調件明細表在卷可查。是本院審酌兩造之身分、地位、
    經濟能力、原告經此侵權行為所受之精神上痛苦等一切情狀
    ，認原告請求被告賠償20萬元之精神慰撫金，尚嫌稍高，應
    以1 萬元為適當。
　㈣末按給付有確定期限者，債務人自期限屆滿時起，負遲延責
    任。給付無確定期限者，債務人於債權人得請求給付時，經
    其催告而未為給付，自受催告時起，負遲延責任。其經債權
    人起訴而送達訴狀，或依督促程式送達支付命令，或為其他
    相類之行為者，與催告有同一之效力，民法第229 條第 1 
    項、第2 項定有明文。又遲延之債務，以支付金錢為標的者
    ，債權人得請求依法定利率計算之遲延利息。但約定利率較
    高者，仍從其約定利率。應付利息之債務，其利率未經約定
    ，亦無法律可據者，週年利率為百分之五，民法第233 條第
    1 項、第203 條亦有明定。本件原告對被告之侵權行為損害
    賠償債權，核屬無確定期限之給付，自應經原告之催告而未
    為給付，被告始負遲延責任。準此，原告於起訴前既未催告
    被告給付，自應以原告起訴狀繕本於111 年8 月9日送達被
    告（附民卷第9 頁），並以該繕本送達被告之翌日即111 年
    8 月10日起至清償日止，按週年利率百分之5 計算之法定遲
    延利息。　
四、綜上所述，原告依侵權行為之法律關係，請求被告給付原告
    1萬元及自111 年8 月10日起至清償日止，按週年利率百分
    之5 計算之利息，為有理由，應予准許；逾此範圍之請求，
    則屬無據，應予駁回。　　
五、本判決原告勝訴部分，係適用簡易程序所為被告敗訴之判決
    ，依民事訴訟法第389 條第1 項第3 款規定，應依職權宣告
    假執行。
六、原告提起本件刑事附帶民事訴訟，而由本院刑事庭依刑事訴
    訟法第504條第1項規定，裁定移送前來，依同條第2項規定
    免繳納裁判費，且於本院審理期間，亦未滋生其他訴訟必要
    費用，茲參酌臺灣高等法院暨所屬法院95年度法律座談會意
    旨，自無庸為訴訟費用負擔之諭知，併予敘明。　　
中　　華　　民　　國　　111 　年　　11　　月　　23　　日
                  臺灣臺中地方法院臺中簡易庭
                              法　官　陳航代
以上正本係照原本作成。
如不服本判決，應於送達後20日內，向本院提出上訴狀並表明上
訴理由，如於本判決宣示後送達前提起上訴者，應於判決送達後
20日內補提上訴理由書（須附繕本）。如委任律師提起上訴者，
應一併繳納上訴審裁判費。 
中　　華　　民　　國　　111 　年　　11　　月　　23　　日
                              書記官  王梓芸